---
title: "Datos simulados FPCA"
output: html_document
date: ""
author: "Autores: Brito, Diana; Carrillo, Wilson; García Seleme, Fabrizio"
---

## Generando datos simulados

Datos funcionales: tipo especial de dato en el que cada "observación" no es un único valor, sino un conjunto de valores repetidos en una dimensión (ej. el tiempo o el espacio), cada dato es una curva. Ejemplo: variación de la temperatura en un día medida una vez por hora, para 100 días distintos.

Para este ejemplo simulamos 50 observaciones, cada una compuesta por 100 mediciones espaciadas en el tiempo.

```{r, warning=FALSE, message=FALSE, echo=TRUE}
library(fda)

set.seed(123)
n <- 50
time_points <- seq(0, 1, length.out = 100)
simulated_data <- matrix(rnorm(n * length(time_points)), nrow = length(time_points))

# Convertir a objeto funcional
fd_data <- Data2fd(argvals = time_points, y = simulated_data)
```
```{r, echo=FALSE, warning=FALSE, message=FALSE}
plot(fd_data, main = "Funciones Base Simuladas")
```


```{r, echo=TRUE}
pca_fd <- pca.fd(fd_data, nharm = 3, centerfns = FALSE)

```
El argumento `nharm` permite elegir el número de armónicos principales.

El argumento `centerfns` permite "centrar" las funciones, dado que les resta la función media. En este caso desactivamos la función debido a que los valores fueron generados a partir de una distribución Z, que ya está centrada en cero. Una vez realizado el FPCA, con el comando `pca_fd$meanfd[[1]]` es posible ver esta función de medias con sus valores.

```{r, echo=TRUE}
pca_fd$varprop

```
La interpretación de los valores propios es similar a la de un ACP convencional. En este caso al ser variables totalmente aleatorias, los armónicos principales explican un porcentaje muy bajo de la variabilidad total.


```{r, echo=FALSE}
barplot(pca_fd$varprop * 100, 
        main = "Varianza Explicada (%)", 
        names.arg = paste0("Componente ", 1:3))
```

Al graficar los armónicos, se puede ver que éstos tienen un fuerte componente aleatorio (fluctúan mucho).

```{r, echo=FALSE}
plot(pca_fd$harmonics, main = "Armónicos Principales")
```

---

# Aplicación en agronomía

```{r echo=TRUE, warning=FALSE}
library(tidyr)
library(ggplot2)
# Simulación de series espectrales
set.seed(789)
tiempo <- seq(0, 1, length.out = 100)
ndvi <- 0.5 + 0.3 * sin(2 * pi * tiempo) + rnorm(100, sd = 0.05)
evi <- 0.4 + 0.2 * cos(2 * pi * tiempo) + rnorm(100, sd = 0.04)

datos_vegetacion <- data.frame(
  Tiempo = tiempo,
  NDVI = ndvi,
  EVI = evi
)

datos_long_vegetacion <- pivot_longer(
  datos_vegetacion,
  cols = c(NDVI, EVI),
  names_to = "Índice",
  values_to = "Valor"
)

ggplot(datos_long_vegetacion, aes(x = Tiempo, y = Valor, color = Índice)) +
  geom_line(linewidth = 1) +
  theme_minimal() +
  labs(
    title = "Series Espectrales de Vegetación",
    subtitle = "Simulación de NDVI y EVI",
    x = "Tiempo (años)",
    y = "Índice de Vegetación"
  ) +
  scale_color_brewer(palette = "Set1")
```